【裁判字號】    98,訴,1285
【裁判日期】    981124
【裁判案由】    營利事業所得稅
【裁判全文】
臺北高等行政法院判決
                                      98年度訴字第1285號
                                     98年11月5日辯論終結
原      告  韓商‧海力士股份有限公司
代  表  人  甲○○○○○○○○.
原      告  厚生股份有限公司（即韓商海力士股份有限公司營
            業代理人）
代  表  人  乙○○（董事長）
共      同
訴訟代理人  蘇宏杰  律師（兼送達代收人）
            程春益  律師
上  一  人
複代 理 人  鄭渼蓁  律師
被      告  財政部臺北市國稅局
代  表  人  丙○○（局長）住同上
訴訟代理人  丁○○（兼送達代收.
            戊○○
上列當事人間營利事業所得稅事件，原告不服財政部中華民國98
年4 月28日台財訴字第09800109690 號訴願決定，提起行政訴訟
，本院判決如下：
    主      文
原告之訴駁回。
訴訟費用由原告負擔。
    事實及理由
一、事實概要：
    原告韓商海力士股份有限公司（下稱韓商海力士公司）在臺
    設立物流中心，委託原告厚生股份有限公司（下稱厚生公司
    ）為營業代理人，民國（下同）94年度營利事業所得稅結算
    申報，依同業利潤標準淨利率10% （電子零組件製造業－積
    體電路製造，行業標準代號2710-12 ），列報營業收入淨額
    新臺幣（下同）5,349,150,851 元（銷售國內廠商部分）及
    全年所得額64,189,810元（5,349,150,851 元×同業利潤標
    準淨利率10% ×電子業利潤貢獻度12% ）；被告初查，以原
    告韓商海力士公司之貨物自韓國進口後，須經保稅工廠測試
    ，再轉存原告公司（物流中心）後轉售國內外客戶；原告韓
    商海力士公司之貨物在臺尚須進行測試加工，其銷售予國外
    客戶之所得仍屬中華民國來源所得，依財政部87年1 月23日
    台財稅第871924181 號函釋意旨，以電子業利潤貢獻度12%
    ，核定調增所得額148,183,510 元（銷售國外廠商部分
    12,348,6 25,868 元×同業利潤標準淨利率10% ×電子業利
    潤貢獻度12 %），核定補徵稅款37,045,877元（核定調增所
    得額148,18 3,510元×所得稅率25% ）。原告不服，申請復
    查，未獲變更，經提起訴願遭決定駁回，遂向本院提起行政
    訴訟。
二、原告訴稱：
  (1)依所得稅法第3 條第3 項規定，就外國營利事業之非中華民
    國來源所得，自不應課徵營利事業所得稅。本件原告韓商海
    力士公司將其在中華民國境外產製完成之產品，運交中華民
    國境內之泰林科技股份有限公司（下稱泰林公司）、聯測科
    技股份有限公司（下稱聯測公司）及力成科技股份有限公司
    （下稱力成公司）等保稅工廠進行簡易測試。該簡易測試之
    內容，僅在區分產品（IC DRAM 積體電路動態存取記憶體）
    在不同溫度下之良品與不良品，檢測過程並無加工程序使該
    產品加值，增加其它功能或補強該產品之效能，且未改變該
    產品性質、功能、顏色、形狀等，亦無重行改裝，此有泰林
    公司、聯測公司及力成公司分別出具之聲明書可稽。前述簡
    易測試完成後，該產品暫儲存於原告韓商海力士公司委請原
    告厚生公司（即韓商海力士公司營業代理人）在中華民國境
    內成立之物流中心。依原告韓商海力士公司與原告厚生公司
    間簽訂之國際物流中心承辦合約，原告厚生公司係出租廠房
    予原告韓商海力士公司並提供原告韓商海力士公司貨物進、
    出倉及存貨管理服務。當有中華民國境外其他地區之客戶向
    原告韓商海力士公司訂購產品，原告韓商海力士公司即指示
    原告厚生公司，將儲存於物流中心之產品出口運交予原告韓
    商海力士公司於中華民國境外其他地區之客戶。而因前述原
    告韓商海力士公司將其於中華民國境外其他地區產製完成並
    運送至中華民國境內進行簡易測試、儲存之產品，再出口售
    予中華民國境外其他地區之所得，並非中華民國來源所得，
    故原告厚生公司為原告韓商海力士公司進行94年度營利事業
    所得稅結算申報時，僅列報原告韓商海力士銷售產品予中華
    民國境內客戶之營業收入5,349,150,851元。
  (2)關於本件原告應為何人之問題：
    依所得稅法第73條第2 項規定：「在中華民國境內無固定營
    業場所，而有營業代理人之營利事業，除依第25條及第26條
    規定計算所得額，並依規定扣繳所得稅款者外，其營利事業
    所得稅應由其營業代理人負責，依本法規定向該管稽徵機關
    申報納稅。」。因原告厚生公司為原告韓商海力士公司之營
    業代理人，故依前述規定，原告厚生公司為系爭94年度營利
    事業所得稅之納稅義務人。然而，由於系爭94年度營利事業
    所得稅課徵之對象，實為原告韓商海力士公司之營利事業所
    得，故系爭94年度營利事業所得稅最終仍係由原告韓商海力
    士公司負擔。依本件原處分、復查決定及訴願決定所記載之
    當事人以觀，被告作成之原處分，即系爭94年度營利事業所
    得稅結算申報核定通知書及繳款書所列之營利事業，為「韓
    商海力士股份有限公司在台物流代理人：厚生股份有限公司
    」；被告嗣後作成之復查決定所列之申請人，亦為「韓商海
    力士股份有限公司營業代理人厚生股份有限公司」；財政部
    之訴願決定第1 頁第4 行雖列有「訴願人：韓商海力士股份
    有限公司」，同頁第5 行則列有「營業代理人：厚生股份有
    限公司」，惟是否因此即足以認定訴願決定所列之訴願人係
    「韓商海力士股份有限公司營業代理人：厚生股份有限公司
    」，而全無可認為係韓商海力士公司之空間，並非毫無疑義
    。鑒於原處分、復查決定及訴願決定所記載之當事人，有前
    述不一致之情形，為免因此致本件發生原告應為韓商海力士
    或厚生公司之爭議，而對於當事人之行政救濟權利產生不利
    影響，本件由原告韓商海力士公司及原告厚生公司起訴。(3)
    關於訴之聲明部分：
    原告訴之聲明第1 項：「原處分關於核定原告韓商海力士股
    份有限公司94年度營業收入新台幣17,697,776,719元中之新
    台幣12, 348,625,868 元部分，與據此計算應補稅額新台幣
    37,045,877元部分，以及復查決定與訴願決定均撤銷。」之
    「原告韓商海力士股份有限公司」，僅在特定原處分之課稅
    客體為「原告韓商海力士股份有限公司94年度營業收入」，
    而非指原處分之課稅主體為「原告韓商海力士股份有限公司
    」，故此與訴之聲明第2 項，並無不一致之處。
  (4)觀諸相關之財政部函釋及促進產業升級條例第14條之1 規定
    之立法意旨，本件原告韓商海力士公司將其於中華民國境外
    其他地區產製完成，並於中華民國境內進行簡易測試及儲存
    之產品，銷售予中華民國境外其他地區之所得，顯非屬中華
    民國來源所得，依前述所得稅法第3 條第3 項規定，不應課
    徵營利事業所得稅，故原處分、復查決定及訴願決定均屬違
    法，應予撤銷：
    依相關財政部函釋及促進產業升級條例第14條之1 規定之
      立法意旨，可知外國營利事業在中華民國境內設立物流中
      心，從事儲存、簡易加工，並將該外國營利事業之貨物售
      予中華民國境外其他地區，其所得並非中華民國來源所得
      ，不應課徵營利事業所得稅：
      1.就相關財政部之函釋而言，外國營利事業自中華民國境
        外其他地區輸入，並存放在其於中華民國境內所設物流
        中心之產品，若該等產品嗣後係銷售予「中華民國境內
        客戶」，其所得應屬中華民國來源所得，而應課徵營利
        事業所得稅；惟若係轉售予「中華民國境外其他地區」
        ，其所得即非屬中華民國來源所得，而不應課徵營利事
        業所得稅。此外，若儲存於中華民國境內物流中心之國
        外產製貨品，在中華民國境內未經重行改裝，且未改變
        其原性質、形狀、功能、顏色等，則該貨品轉售予中華
        民國境外其他地區之所得，亦非屬中華民國來源所得，
        而不應課徵營利事業所得稅（至於前述貨品在中華民國
        境內若經重行改裝，或改變其原性質、形狀、功能、顏
        色等，則該貨品轉售予中華民國境外其他地區之所得，
        是否即屬中華民國來源所得，而應課徵營利事業所得稅
        ，目前財政部並無相關函釋說明）。
      2.就促進產業升級條例第14條之1 規定之立法意旨而言，
        若外國營利事業交付該等貨物予中華民國境外其他地區
        部分之所得，亦屬於中華民國來源所得而應課徵營利事
        業所得稅，則基於提供具國際競爭性租稅獎勵、排除外
        商投資不適當之租稅障礙等相同立法理由，立法者亦當
        明文免徵營利事業所得稅。否則，對於外國營利事業於
        中華民國境內取得之收入給予免徵營利事業所得稅之優
        惠，卻對外國營利事業自中華民國境外其他地區取得之
        收入課徵營利事業所得稅，顯非合理且有違一般國際租
        稅原則。
    如前述事實說明，原告韓商海力士公司因此之所得，依前
      述財政部函釋及促進產業升級條例第14條之1 規定之立法
      意旨，並非中華民國來源所得，從而依前述所得稅法第3
      條第3 項規定，不應課徵營利事業所得稅。惟被告及訴願
      決定機關竟以財政部87年1 月23日台財稅字第871924181
      號函及92年6 月24日台財稅字第0920450605號函為據，主
      張本件原告韓商海力士公司銷售產品予中華民國境外其他
      地區之所得，應就該產品在中華民國境內進行簡易測試及
      所經物流階段之貢獻度，計算中華民國來源所得，以課徵
      營利事業所得稅，且財政部97年5 月15日函於本件並無適
      用云云，顯與法不符，故原處分、復查決定及訴願決定，
      均應予撤銷。
  (5)本件原告韓商海力士公司銷售產品予中華民國境外其他地區
    之所得，並非於中華民國境內經營工商業之盈餘，依所得稅
    法第8 條第9 款規定，非屬中華民國來源所得，從而依前述
    所得稅法第3 條第3 項規定，不應課徵營利事業所得稅，故
    原處分、復查決定及訴願決定均屬違法，應予撤銷：
    最高行政法院98年度判字第589 號判決：「判斷某種經濟
      收益是否為中華民國來源所得，首應認定其應歸類於所得
      稅法第8 條那一款的所得類型，再依該款所定的所得來源
      標準，判斷其是否屬於中華民國來源所得。」。本件原處
      分、復查決定及訴願決定完全未認定原告韓商海力士公司
      銷售產品予中華民國境外其他地區之所得，係屬所得稅法
      第8 條何款之所得類型，且未依該款所定所得來源標準作
      判斷，即遽認本件原告韓商海力士公司銷售產品予中華民
      國境外其他地區之所得，係屬中華民國來源所得，已與所
      得稅法第8 條及前揭最高行政法院判決意旨有違。況且，
      縱就所得稅法第8 條第9 款規定之中華民國來源所得類型
      而言，本件原告韓商海力士公司銷售產品予中華民國境外
      其他地區之所得，亦顯非中華民國來源所得。又依所得稅
      法第8 條第9 款規定：「本法稱中華民國來源所得，係指
      左列各項所得：....九、在中華民國境內經營工商、農林
      、漁牧、礦冶等業之盈餘。」，依前述規定，若外國營利
      事業之營業收入，並非於中華民國境內經營工商業之盈餘
      ，即非中華民國來源所得，從而依前述所得稅法第3 條第
      3 項規定，不應課徵營利事業所得稅。
    原告韓商海力士公司在中華民國境外產製完成、嗣後並由
      原告厚生公司交付予中華民國境外地區之產品，僅係在中
      華民國境內經過簡易測試及物流（儲存運送）等兩階段流
      程。就該二階段流程，實不生應課徵營利事業所得稅之問
      題：
      1.就第一階段之簡易測試流程而言：
        第一階段簡易測試流程，性質上屬於勞務採購型態之國
        際貿易，由一方提供測試服務，另一方支付服務費用。
        又依所得稅法第10條第2 項規定，泰林公司、聯測公司
        及力成公司等保稅工廠亦非原告韓商海力士公司之營業
        代理人。再者，事實上該等保稅工廠係為其本身之利益
        ，獨立在中華民國境內營業，不論在法律上或經濟上，
        該等保稅工廠並未依附於原告韓商海力士公司而為原告
        韓商海力士公司之利益在中華民國境內有經營工商業之
        活動；另一方面，原告韓商海力士公司並無意經由該等
        保稅工廠在中華民國境內有經營工商業之活動。故在第
        一階段簡易測試流程，實難謂原告韓商海力士公司因委
        請中華民國境內之保稅工廠為其產品進行簡易測試，即
        構成在中華民國境內經營工商業，從而須就該等產品之
        銷貨收入課徵營利事業所得稅。況在現今經濟活動全球
        化之時代，常見事業就產品之設計開發、原料購買、製
        造、加工、運送、儲存，以至交付予客戶之各階段流程
        ，均在不同國家進行，以降低成本費用並增加產品之競
        爭力。如依被告所稱，則各該相關國家均得對該事業產
        品之銷售主張有相當之貢獻度而課徵營利事業所得稅，
        豈不有重複課稅之弊而阻礙國際工商業活動之發展。基
        於此考量，各國稅法以及國際租稅協定均訂有對事業營
        業利潤課稅之原則（例如以設有常設機構作為界定有課
        稅權之依據），以避免重複課稅。
      2.就第二階段之物流（儲存運送）流程而言：
        於第二階段之產品物流（儲存運送）流程，原告厚生公
        司僅是為原告韓商海力士公司儲存及交付產品，並未對
        原告韓商海力士公司之產品進行任何改裝或改變其外觀
        及性質之行為，依前揭財政部69年11月13日函、財政部
        95年12月20日函及財政部97年5 月15日函，原告韓商海
        力士公司對於因交付該等產品予中華民國境外地區所取
        得之銷貨收入，自無須繳納營利事業所得稅。
    被告及訴願決定機關竟將前述兩階段流程混為一談，認為
      原告韓商海力士公司經由原告厚生公司儲存並轉售予中華
      民國境外地區之產品，因經過第一階段保稅工廠之測試，
      即不符合前揭財政部函釋，而應繳納營利事業所得稅，甚
      者主張就本件發生在中華民國境內交易流程對總利潤貢獻
      程度之計算，應將測試流程計入，連同物流一併計算，實
      不可採。
    因此，原告韓商海力士公司於本件第一階段簡易測試流程
      ，並未有任何應課徵營利事業所得稅之經營工商業活動，
      至於第二階段之產品物流（儲存運送）流程，因原告厚生
      公司並未對原告韓商海力士公司之產品進行任何改裝或改
      變其外觀及性質之行為，而僅是從事性質上屬於產品銷售
      輔助行為之儲存及運送，故原告韓商海力士公司經由原告
      厚生公司將產品售予中華民國境外地區所取得之銷貨收入
      ，當然得適用財政部69年11月13日函、財政部95年12月20
      日函及財政部97年5 月15日函而無須繳納營利事業所得稅
      。惟被告及訴願決定機關非但拒絕於本件適用前揭財政部
      函釋，更對本件原告韓商海力士公司將產品售予中華民國
      境外地區所取得之銷貨收入，主張應以高達12% 之利潤貢
      獻度核課營利事業所得稅，顯有違誤。
    此外，本件原告韓商海力士公司銷售產品予中華民國境外
      其他地區之交易過程中，僅是向國內營利事業採購勞務及
      承租廠房作為物流配銷中心，如因此即構成在中華民國境
      內「經營工商業」，顯非合理，亦不符合一般國際租稅原
      則；就原告韓商海力士公司前述在中華民國境內之勞務採
      購活動，中華民國政府已就泰林公司、聯測公司及力成公
      司等保稅工廠及原告厚生公司所收取之服務費用課徵中華
      民國營利事業所得稅，若又認定原告韓商海力士公司前述
      之勞務採購活動構成「在中華民國境內經營工商業」，而
      對其銷售產品予中華民國境外地區之收入亦課徵中華民國
      營利事業所得稅，即形成外國營利事業於中華民國境內從
      事勞務採購活動，除須支付服務費用外，尚須就其嗣後之
      境外銷貨收入繳納中華民國營利事業所得稅；此外，亦導
      致該外國營利事業及中華民國境內之勞務提供者，就同一
      筆勞務提供交易需分別繳納中華民國營利事業所得稅之雙
      重課稅情形，顯然違反一般國際租稅原則。
    依最高行政法院98年度判字第589 號判決明揭：「......
      ，判斷其是否屬於中華民國來源所得。倘系爭所得為『勞
      務報酬』，則應以勞務提供地為判斷標準，如於境外提供
      勞務，即非屬中華民國來源所得；如於境內提供勞務，始
      為中華民國來源所得。不應將在境外提供勞務，而其報酬
      之給付或取得與中華民國發生關連者，曲解為所得稅法第
      8 條第11款之『在中華民國境內取得之其他收益』，否則
      ，同條第3 款所定『境內提供勞務』一詞，將形同具文，
      因如果只要勞務報酬之給付地或取得地在中華民國境內，
      即屬中華民國來源所得，何必特別強調『在中華民國境內
      提供勞務之報酬』？」。如前所述，原告韓商海力士公司
      並未於中華民國境內經營工商業，故原處分、復查決定及
      訴願決定逕以原告韓商海力士在中華民國境內向泰林公司
      、聯測公司及力成公司等保稅工廠及原告厚生公司採購勞
      務及承租廠房，即遽認本件原告韓商海力士銷售產品予中
      華民國境外其他地區之所得，係屬中華民國來源所得，顯
      亦屬不當連結，並將使所得稅法第8 條第9 款規定成為具
      文，故參前揭最高行政法院判決意旨（雖該判決並非針對
      所得稅法第8 條第9 款規定，但於本件仍具參考價值），
      原處分、復查決定及訴願決定顯屬違法，應予撤銷。
  (6)被告應給付18,522,939元及其利息予原告厚生公司：
    稅捐稽徵法第38條第2 項明定：「經依復查、訴願或行政
      訴訟等程序終結決定或判決，應退還稅款者，稅捐稽徵機
      關應於復查決定，或接到訴願決定書，或行政法院判決書
      正本後10日內退回；並自納稅義務人繳納該項稅款之日起
      ，至填發收入退還書或國庫支票之日止，按退稅額，依繳
      納稅款之日郵政儲金匯業局（註：郵政儲金匯業局已於92
      年1 月1 日改制為中華郵政股份有限公司）之1 年期定期
      存款利率，按日加計利息，一併退還。」。再者，行政訴
      訟法第196 條規定：「行政處分已執行完畢，行政法院為
      撤銷行政處分之判決時，經原告聲請，並認為適當者，得
      於判決中命行政機關為回復原狀之必要處置。」、同法第
      8 條第2 項復規定：「前項給付訴訟之裁判，以行政處分
      應否撤銷為據者，應於依第4 條第1 項或第3 項提起撤銷
      訴訟時，併為請求....」。故依稅捐稽徵法第38條第2 項
      、行政訴訟法第196 條及行政訴訟法第8 條第2 項規定，
      以及相關實務見解，就稅捐稽徵機關應退稅額及其利息，
      納稅義務人得於提起撤銷訴訟時，一併請求給付。
    本件原處分、復查決定及訴願決定既均屬違法，而應予撤
      銷，則被告自應依前述規定及相關實務見解，退還原告厚
      生公司已於98年2 月6 日繳納原處分所核定應補稅額37,0
      45,877元之半數即18,522,939元，並加計利息予原告厚生
      公司。
  (7)綜上，原告主張本件被告所核定增列之94年度營業收入12,3
    48,625,868元，全數係屬原告韓商海力士公司於系爭年度銷
    售產品予中華民國境外其他地區客戶之所得，非中華民國來
    源所得，故原告厚生公司僅列報原告韓商海力士公司銷售產
    品予中華民國境內客戶之營業收入5,349,150,851 元，於法
    顯無違誤，本件原處分、訴願決定於法不合等情。因而聲明
    ：「原處分關於核定原告韓商海力士公司94年度營業收入17
    ,697,776,719元中之12,348,625,868元部分，與據此計算應
    補稅額37,045,877元部分，以及復查決定、訴願決定均撤銷
    。被告應給付原告厚生公司即韓商海力士公司營業代理人18
    ,522,939元，以及自98年2 月6 日起至被告填發收入退還書
    或國庫支票之日止，依98年2 月6 日中華郵政股份有限公司
    之1 年期定期存款利率，按日加計之利息。訴訟費用由被告
    負擔。」。
三、被告抗辯：
  (1)「營利事業之總機構在中華民國境外，而有中華民國來源所
    得者，應就其中華民國境內之營利事業所得，依本法規定課
    徵營利事業所得稅。」、「本法稱營業代理人，係指合於左
    列任一條件之代理人：一、除代理採購事務外，並有權經常
    代表所代理之事業接洽業務並簽訂契約者。」、「營利事業
    所得之計算，以其本年度收入總額減除各項成本費用、損失
    及稅捐後之純益額為所得額。」、「營利事業之總機構在中
    華民國境外，其在中華民國境內之固定營業場所或營業代理
    人，應單獨設立帳簿，並計算其營利事業所得額課稅。」、
    「稽徵機關進行調查或復查時，納稅義務人應提示有關各種
    證明所得額之帳簿、文據；其未提示者，稽徵機關得依查得
    之資料或同業利潤標準，核定其所得額。」為行為時所得稅
    法第3 條第3 項、第10條第2 項、第24條第1 項、第41條、
    第83條第1 項所明定。又「說明：二、依據所得稅法第10條
    第1 項規定，首揭物流中心所在屬該外國營利事業在中華民
    國境內之固定營業場所。該外國營利事業在我國境內設立物
    流中心，從事輸入、儲存並交付其本身在國外產製之貨物等
    交易流程所產生之所得，係屬中華民國來源所得，依同法第
    3 條第3 項及第71條第1 項規定，應由該固定營業場所辦理
    所得稅結算申報，繳納我國營利事業所得稅。三、前開中華
    民國來源所得之計算，應由該固定營業場所，依所得稅法第
    21條及第41條規定設置帳簿並依規定給予、取具及保存相關
    憑證，俾作為核實計算其在我國境內應課稅所得額之依據。
    其無法提示上開帳簿文據者，依同法第83條規定，稽徵機關
    得依查得之資料核定其中華民國來源所得額，或依該外國營
    利事業適用之稅務行業標準代號之同業利潤標準核定其境內
    、外整段交易流程（以製造業為例，包含接單、製造、儲存
    、運送、交貨等階段）之總利潤，再依其發生在我國境內之
    交易流程對總利潤之貢獻程度，計算其中華民國來源所得額
    ；至其貢獻程度，稽徵機關應依行業性質，參酌相關資料擬
    訂後報部核定。四、外國營利事業屬電子零組件製造業者，
    參酌我國上市公司電子業平均損益資料估算，其在我國境內
    從事說明二所述交易流程對其整段交易總利潤之貢獻程度訂
    為12% 。....」、「有關○○公司擬委託國內營利事業進行
    加工，並將加工完成後之貨物直接配送至外國買主，....該
    銷貨收入核屬我國境內之營業收入，....」、「外國營利事
    業在中華民國境內設立物流配銷中心，儲存其國外產製之貨
    物，如該貨物在中華民國境內僅從事以分散交付為目的之拆
    分處理，無重行改裝行為，且未改變原貨物性質、形狀、功
    能、顏色等，其將儲存於物流中心之貨物，售予我國境外其
    他地區，參照本部69年11月13日台財稅第39371 號函規定，
    無須繳納營利事業所得稅。」為財政部87年1 月23日台財稅
    字第871924181 號函、財政部92年6 月24日台財稅字第0920
    450605號函及97年5 月15日台財稅字第09704523800 號函所
    明釋。本件原告厚生公司（即韓商海力士公司營業代理人）
    94 年 度列報營業收入5,349,150,851 元及全年所得額
    64,189,810元（5,349,150,851 ×10% ×12% ），原查以其
    在臺物流中心另有銷售予「國外」客戶營業收入12
    ,348,625,868元，該等貨物係自韓國進口，經在臺保稅工廠
    測試加工後，再轉售予國外客戶，按前揭規定核屬中華民國
    來源所得，核定營業收入淨額17,697,776,719元及全年所得
    額212,373,320 元（17,697,776,719×10% ×12% ）。
  (2)依財政部87年1 月23日台財稅字第871924181 號函釋主要在
    闡示一重要觀念，即外國營利事業在我國境內從事輸出入、
    儲存並交付貨物之交易者，除必須就中華民國來源所得課徵
    外，更應以發生在中華民國境內之交易流程對總利潤之貢獻
    程度為基礎，據以核課營利事業所得稅。蓋其立意，認為總
    機構在境外之外國公司於我國境內所進行之交易，獲利過程
    係由多項功能共同創造完成，舉凡產品開發、接單、製造、
    儲存、運送及交貨等階段，對整體交易而言，每一階段功能
    均不可或缺且有其貢獻程度，此種計算方式與基本觀念，俾
    符合實際狀況及實質課稅原則。而積體電路之交易流程，可
    分為IC設計、製造、封裝及測試、儲存、運送交貨等階段，
    原告厚生公司委託我國境內保稅工廠代為檢測IC DRAM （積
    體電路動態存取記憶體）在不同溫度下為良品或不良品及使
    用檢測程式定義產品之效能，再交由物流中心負責儲存及交
    付國內、外買主。原告韓商海力士公司94年度支付力成公司
    等營業人之測試服務費計84,140,506.18 美元、給付原告厚
    生公司倉儲服務費158,236.97美元，合計84,298,743.15 美
    元（詳原處分卷第195 頁），折合新臺幣約2,710,760,963
    元（84,2 98,743.15美元×94年美金匯率平均值32.1566 ）
    ，占當年度總營業收入比例高達15.32%（2,710,760,963 元
    ÷17,697 ,776,719 元），難謂原告韓商海力士公司於我國
    境內未從事經濟活動，且該經濟活動對於產品無利潤貢獻度
    可言。原告韓商海力士公司係以營利為目的之事業，依一般
    交易常規，投入成本必反應在售價上，因此原核定以其自行
    申報之利潤貢獻度12% 計算其於我國境內之經濟活動所產生
    對總利潤之貢獻程度，已屬對其有利之核定方式。原核定依
    帳載營業收入淨額17,697,776,719元×同業利潤標準淨利率
    10% ×發生在中華民國境內之交易流程對總利潤之貢獻程度
    12% 核算全年所得212,373,320 元，並無不妥。相似案情有
    財政部92年6 月24日台財稅字第0920450605號函釋可資參採
    （詳原處分卷第196 頁至200 頁）。
  (3)租稅優惠之本質，在於相同負擔能力，賦予其不同之租稅待
    遇，而以經濟政策或社會政策，作為不同待遇之合理正當事
    由。財政部69年11月13日台財稅第39371 號函釋及97年5 月
    15日台財稅字第09704523800 號函釋，其目的係為增加我國
    國際競爭力，鼓勵外國企業來臺設立物流中心，若在臺活動
    僅是「儲存寄售」或「分散交付」商品，因該部分在臺經濟
    活動所產生之利潤貢獻度低，選擇犧牲少許稅捐之公平性與
    中立性，換取經濟發展，此為權衡之結果。故免稅之範圍應
    限縮在僅從事物流範圍之活動，例如「儲存寄售」或「分散
    交付」商品等，否則上述之立法不僅不能達成提升國際競爭
    力，反而犧牲國內企業之外銷競爭力。以本件為例，94年度
    倉儲服務費158,236.97美元，折合新臺幣約5,088,363 元（
    158,236.97美元×32.1566 ），佔當年度總營業收入總額比
    例僅0.028%（5,088,363 元÷17,697,776,719元×100%），
    惟測試費用佔年度總營業收入比例高達15.29%（84,140,506
    .18 美元×32.1566 ÷17,697,776,719元×100%），已不符
    合獎勵物流業者之本意，原告主張凡自物流中心轉售至境外
    商品均免稅，此為原告對函釋適用上之誤解。又原告主張有
    促進產業升級條例第14條之1 之適用，惟前揭條文係規範外
    國營利事業其在中華民國境內設立物流中心，從事儲存、簡
    易加工，並交付該外國營利事業之貨物予「國內」客戶，並
    取得經濟部核發之「符合國際物流配銷中心證明函」後，免
    徵營利事業所得稅。本件係交付貨物予「國外」客戶，且未
    取得經濟部核准函，尚無免徵營利事業所得稅之適用。
  (4)依加值型及非加值型營業稅法第4 條規定意旨，銷售貨物之
    交付須移運者，起運地在我國境內者，即屬在中華民國境內
    有銷售貨物之行為發生。原告之貨物運到國內有測試、儲存
    、銷售行為之發生，故其產生之利潤，係境外與境內共同提
    供服務所完成，被告才會依原告在國內發生之交易流程，對
    整個利潤所產生之貢獻度來核課。原告主張財政部自69年以
    來歷次所作函釋，就委託物流情形均不課稅一節，其係基於
    其活動僅限於儲存、寄售、分散交付為其前提，亦即這些活
    動對產品產生之利潤貢獻度有限，故不予核課，惟本件系爭
    貨品在國內有經過加工測試，DRAM之封裝測試是很重要之加
    工流程，未經過封裝測試甚至無法銷售，被告才會就此部分
    課稅。
  (5)綜上，被告以原告厚生公司為原告韓商海力士公司申報94年
    度營利事業所得稅，僅列報原告韓商海力士公司銷售產品於
    中華民國境內之營業收入5,349,150,851 元，惟原告韓商海
    力士公司銷售予國外客戶之所得仍屬中華民國來源所得，故
    本件漏報其銷售產品至中華民國境外其他地區之營業收入12
    ,348,625,868元，因而核定調整其營業收入為17,697,776,7
    19元及應補稅額37,045,877元，於法並無違誤等語，資為抗
    辯，而聲明：「原告之訴駁回，訴訟費用由原告負擔」。
四、得心證之理由：
  (1)關於本件原告為何人之爭議：
    所得稅法第73條（非境內居住個人或國外營利事業之繳稅
      方式）：「（第1 項）非中華民國境內居住之個人，及在
      中華民國境內無固定營業場所及營業代理人之營利事業，
      在中華民國境內有第88條規定之各項所得者，不適用第71
      條關於結算申報之規定，其應納所得稅應由扣繳義務人於
      給付時，依規定之扣繳率扣繳之；如有非屬第88條規定扣
      繳範圍之所得，並於該年度所得稅申報期限開始前離境者
      ，離境前應向該管稽徵機關辦理申報，依規定稅率納稅；
      其於該年度所得稅申報期限內尚未離境者，應於申報期限
      內依有關規定申報納稅。（第2 項）在中華民國境內無固
      定營業場所，而有營業代理人之營利事業，除依第25條及
      第26條規定計算所得額，並依規定扣繳所得稅款者外，其
      營利事業所得稅應由其營業代理人負責，依本法規定向該
      管稽徵機關申報納稅。」，本案情形為韓商海力士公司在
      臺設立物流中心，委託厚生公司為營業代理人，就94年度
      營利事業所得稅結算申報，依同業利潤標準淨利率10% ，
      列報營業收入淨額及全年所得額，當屬依所得稅法第73條
      所為，應無疑義。
    本件原處分，即系爭94年度營利事業所得稅結算申報核定
      通知書及繳款書所列之營利事業，為「韓商海力士股份有
      限公司在台物流代理人：厚生股份有限公司」；被告嗣後
      作成之復查決定所列之申請人，亦為「韓商海力士股份有
      限公司營業代理人厚生股份有限公司」；財政部之訴願決
      定第1 頁第4 行列有「訴願人：韓商海力士股份有限公司
      」，同頁第5 行列有「營業代理人：厚生股份有限公司」
      ，故原告質疑訴願決定所列之訴願人為原告二人云云。經
      查，訴願決定書列明「訴願人：韓商海力士股份有限公司
      （未列代表人）」下一行列「營業代理人：厚生股份有限
      公司（列有代表人）」，顯然是分行敘明，全旨應為「訴
      願人：韓商海力士股份有限公司營業代理人：厚生股份有
      限公司（代表人：乙○○）」，與被告原處分、復查決定
      所列當事人「韓商海力士股份有限公司營業代理人厚生股
      份有限公司（代表人：乙○○）」完全一致，所以本件由
      法規（所得稅法第73條）及實際記載而言，原告僅應有一
      人「韓商海力士股份有限公司營業代理人：厚生股份有限
      公司（代表人：乙○○）」，而無韓商海力士公司之空間
      ，該部分程序上不合法，應予駁回。
    就韓商海力士公司在臺設立物流中心，委託厚生公司為營
      業代理人，就94年度營利事業所得稅結算申報，依同業利
      潤標準淨利率10% ，列報營業收入淨額及全年所得額而言
      ，原告厚生公司是韓商海力士公司之營業代理人，故其聲
      明：「1.原處分關於核定原告韓商海力士公司94年度營業
      收入17,697,776,719元中之12,348,625,868元部分，與據
      此計算應補稅額37,045,877元部分，以及復查決定、訴願
      決定均撤銷。2.被告應給付原告厚生公司即韓商海力士公
      司營業代理人18,522,939元，以及自98年2 月6 日起至被
      告填發收入退還書或國庫支票之日止，依98年2 月6 日中
      華郵政股份有限公司之1 年期定期存款利率，按日加計之
      利息。訴訟費用由被告負擔。」。其中訴之聲明1.所示係
      為韓商海力士公司94年度營利事業所得稅結算申報之訴訟
      而為聲明，其聲明1.在程序上並無不合，亦此敘明。
  (2)本件兩造爭議稅額數據之計算，及其爭執所在：
    韓商海力士公司經營積體電路製造業務，在臺設立物流中
      心，委託厚生公司為其在臺灣之營業代理人，94年度營利
      事業所得稅結算申報，依同業利潤標準淨利率10% （電子
      零組件製造業－積體電路製造，行業標準代號2710-12 ）
      ，列報委託從事輸入、儲存及交付在國外產製之貨物予「
      國內」客戶營業收入計5,349,150,851 元及全年所得額64
      ,189,810元（即5,349,150,851 元×同業利潤標準淨利率
      10% ×電子業利潤貢獻度12 %，參原處分卷p.48及p.36之
      會計師複核意見(二)所得額計算）。
    被告以韓商海力士公司94年度在臺物流中心另有銷售予「
      國外」客戶營業收入12,348,625,868元（參原處分卷p.36
      之會計師複核意見(二)所得額計算、p.79項次01營業收入總
      額），該等貨物係自韓國進口，經在臺保稅工廠測試加工
      後，再轉存厚生公司（物流中心）後轉售國內外客戶；韓
      商海力士之貨物在臺尚須進行測試加工，其銷售予國外客
      戶之所得仍屬中華民國來源所得，依財政部87年1 月23日
      台財稅第871924181 號函釋意旨，以電子業利潤貢獻度12
      % （參原處分卷p.85-82 ），核定調增所得額148,183,51
      0 元（銷售國外廠商部分12,348,625,868元×同業利潤標
      準淨利率10% ×電子業利潤貢獻度12% ），則本件營業收
      入淨額17,697,7 76,719 元（即5,349,150,851 元＋12 ,
      348,625,868 元）（參原處分卷p.36之會計師複核意見(一)
      營業收入、p.48項次1 營業收入總額之帳載結算金額）及
      全年所得額212,373,320 元（營業收入淨額7,697,776,71
      19元×同業利潤標準淨利率10% ×電子業利潤貢獻度12 %
      ），補徵稅款37,045,877元（核定調增所得額148,183,5
      10元×所得稅率25% ）。
    兩造之爭執在於：
      1.原告厚生公司主張本件被告所核定增列之94年度營業收
        入12,348,625,868元，全數係屬韓商海力士公司於系爭
        年度銷售產品予中華民國境外其他地區客戶之所得，非
        中華民國來源所得（在國內僅簡易測試、儲存運送），
        故原告厚生公司僅列報韓商海力士公司銷售產品予中華
        民國境內客戶之營業收入5,349,150,851 元，於法有據
        。
      2.被告抗辯：韓商海力士公司銷售予國外客戶之所得仍屬
        中華民國來源所得（在國內有加工、封裝、測試等），
        故本件漏報其銷售產品至中華民國境外其他地區之營業
        收入12,348,625,868元，因而核定調整其營業收入爭額
        為17 ,697,776,719 元及應補稅額37,045,877元，於法
        並無違誤。
  (3)爭議之釐清：
    依據所得稅法第10條第1 項規定，若外國營利事業在我國
      境內設立物流中心，從事輸入、儲存並交付其本身在國外
      產製之貨物等交易流程所產生之所得，係屬中華民國來源
      所得，依同法第3 條第3 項及第71條第1 項規定，應由該
      固定營業場所辦理所得稅結算申報，繳納我國營利事業所
      得稅。該中華民國來源所得之計算，應由該固定營業場所
      ，依所得稅法第21條及第41條規定設置帳簿並依規定給予
      、取具及保存相關憑證，俾作為核實計算其在我國境內應
      課稅所得額之依據。其無法提示上開帳簿文據者，依同法
      第83條規定，稽徵機關得依查得之資料核定其中華民國來
      源所得額，或依該外國營利事業適用之稅務行業標準代號
      之同業利潤標準核定其境內、外整段交易流程（以製造業
      為例，包含接單、製造、儲存、運送、交貨等階段）之總
      利潤，再依其發生在我國境內之交易流程對總利潤之貢獻
      程度，計算其中華民國來源所得額；至其貢獻程度，稽徵
      機關應依行業性質，參酌相關資料擬訂後財政部核定。而
      外國營利事業屬電子零組件製造業者，參酌我國上市公司
      電子業平均損益資料估算，其在我國境內從事上開交易流
      程對其整段交易總利潤之貢獻程度訂為12% （參見財政部
      87年1 月23日台財稅字第871924181 號函釋）。若外國營
      利事業在中華民國境內設立物流配銷中心，儲存其國外產
      製之貨物，如該貨物在中華民國境內僅從事以分散交付為
      目的之拆分處理，無重行改裝行為，且未改變原貨物性質
      、形狀、功能、顏色等，其將儲存於物流中心之貨物，售
      予我國境外其他地區，則無須繳納營利事業所得稅（參見
      財政部97年05月15日台財稅字第09704523800 號函釋）。
      足見，應以其境內、外整段交易流程（以製造業為例，包
      含接單、製造、儲存、運送、交貨等階段）之總利潤，再
      依其發生在我國境內之交易流程對總利潤之貢獻程度，計
      算其中華民國來源所得額；若僅分散交付為目的之拆分處
      理，並未改變原貨物性質（無增加財貨之價值）者，自無
      在其中華民國來源所得額可言。
    按積體電路之交易流程，可分為IC製造( 氧化→微影→蝕
      刻→沈積→擴散→離子植入→金屬濺鍍) 、封裝及測試、
      儲存、運送交貨等階段。本件整段交易流程於中華民國境
      內發生之部分，包括委託測試及物流階段；而營利事業銷
      貨交易之獲利過程係由多項功能所共同創造完成，舉凡如
      市場調查、接單、製造、儲存、運送及交貨等階段，對整
      體交易而言，每一階段功能均有其貢獻程度，且缺一不可
      ，從而被告以原告厚生公司（韓商海力士公司營業代理人
      ）將保稅廠測試完成後之產品，交由物流中心負責交付國
      內、外買主，依其在臺灣境內發生之交易流程對其整段交
      易總利潤之貢獻程度，計算中華民國來源所得，是取決於
      「該等貨物係自韓國進口，經在臺保稅工廠測試加工後，
      再轉存厚生公司（物流中心）後轉售國內外客戶；韓商海
      力士公司之貨物在臺尚須進行測試加工，其銷售予國外客
      戶之所得仍屬中華民國來源所得」，而原告厚生公司訴稱
      「在國內僅簡易測試、儲存運送」，積體電路之品質及效
      能測試，為IC製程中不可缺少之測試加工流程，自非財政
      部97年5 月15日台財稅第00000000000 號函釋所稱僅從事
      以分散交付為目的之拆分處理，是原告厚生公司主張韓商
      海力士公司產品自進入物流中心並無任何改裝行為，在臺
      測試並未改變原貨物性質、形狀、功能、顏色，無需繳納
      營利事業所得稅云云，應無可採。「測試」就是達到商品
      設計之預估目的所採取之方式，也只有經由測試，才能確
      保積體電路之交易是否達到預估之功能，對商品之製程而
      言是確認程序，是排除不良品增加良率的作法，就單一商
      品而言是品質的確認，就整批商品而言卻是整體價值的提
      升，而測試本身是製程無可或缺的一環，是積體電路生產
      的必要加工（必須逐一測試，而非如一般商品抽樣測試）
      ，原告厚生公司訴稱「在國內僅簡易測試、儲存運送」顯
      屬避重就輕，而無可採。
    至其貢獻程度，稽徵機關應依行業性質，參酌相關資料擬
      訂後而由財政部核定，而外國營利事業屬電子零組件製造
      業者，參酌我國上市公司電子業平均損益資料估算，其在
      我國境內從事上開交易流程對其整段交易總利潤之貢獻程
      度訂為12% （參見財政部87年1 月23日台財稅字第871924
      181 號函釋）。本件被告以電子業利潤貢獻度12% （參原
      處分卷p. 85-82），核定調增所得額148,183,5 0 元（銷
      售國外廠商部分12,348,625, 868 元×同業利潤標準淨利
      率10% ×電子業利潤貢獻度12% ），則本件營業收入淨額
      17,697,776,719元（即5,349,150,851 元＋12,348,625,8
      68元）（參原處分卷p.36之會計師複核意見(一)營業收入、
      p.48項次1 營業收入總額之帳載結算金額）及全年所得額
      212,373,320 元（營業收入淨額17,697,776 ,719 元×同
      業利潤標準淨利率10% ×電子業利潤貢獻度12 %），補徵
      稅款37 ,045,877 元（核定調增所得額148,183,510 元×
      所得稅率25% ），應屬有據。
  (4)綜上所述，被告所為之處分，並無不法，訴願決定予以維持
    ，亦無不合。原告厚生公司（韓商海力士公司營業代理人）
    徒執前詞，訴請撤銷，為無理由，其合併請求給付所繳稅款
    及利息，亦無理由，應均予駁回。另原告韓商海力士公司非
    原處分之當事人，提起訴訟程序上不合法，亦應予以駁回，
    已如前述，本案事證已臻明確，兩造其餘攻擊防禦方法均與
    本件判決結果不生影響，故不逐一論述，併此敘明。
五、據上論結，本件原告之訴一部為無理由、一部不合法，依行
    政訴訟法第98條第1 項前段、第104 條、第107 條第1 項第
    10款，民事訴訟法第95條、第78條、第85條第1 項前段，判
    決如主文。
中    華    民    國    98    年    11    月   24     日
                       臺北高等行政法院第三庭
                                 審判長法  官  楊莉莉
                                       法  官  畢乃俊
                                       法  官  陳心弘
上為正本係照原本作成。
如不服本判決，應於送達後20日內向本院提出上訴狀並表明上訴
理由，如於本判決宣示後送達前提起上訴者，應於判決送達後20
日內補提上訴理由書（須按他造人數附繕本）。
中    華    民    國    98    年    11    月   24     日
                                       書記官  鄭聚恩


司法院資訊處製作；財團法人民間司法改革基金會備份。
